最高法院刑事判決
111年度台上字第4565號
上  訴  人  張○○

選任辯護人  湯偉律師
上列上訴人因家暴妨害性自主案件，不服臺灣高等法院中華民國
111年6月29日第二審判決（108年度侵上訴字第301號，起訴案號
：臺灣新竹地方檢察署106年度偵緝字第636號），提起上訴，本
院判決如下：
    主  文
上訴駁回。
    理  由
一、按刑事訴訟法第377條規定，上訴於第三審法院，非以判決
    違背法令為理由，不得為之。是提起第三審上訴，應以原判
    決違背法令為理由，係屬法定要件。如果上訴理由書狀並未
    依據卷內訴訟資料，具體指摘原判決不適用何種法則或如何
    適用不當，或所指摘原判決違法情事，顯與法律規定得為第
    三審上訴理由之違法情形不相適合時，均應認其上訴為違背
    法律上之程式，予以駁回。本件原判決綜合全案證據資料，
    本於事實審法院之推理作用，認定上訴人張○○（成年人，人
    別資料詳卷，代號：3327-105354B）係被害人Ａ女（民國89
    年7月生，人別資料詳卷，代號：3327-105354）之父，明
　　知Ａ女尚未滿14歲，於102年6至7月間某日下午6時許，在其
    與Ａ女同住之新竹市住處房間內，不顧Ａ女以推開上訴人之方
    式表達反抗之意，仍強行以手指插入Ａ女陰道內之強暴方式
    違反Ａ女之意願而為強制性交行為得逞之犯行，因而撤銷第
    一審關於諭知上訴人被訴加重強制性交無罪部分之判決，改
    判論上訴人以刑法第222條第1項第2款之對未滿14歲之女子
    犯強制性交罪，量處有期徒刑7年8月，已詳敘其所憑證據及
    認定之理由。對於上訴人所辯何以均不足以採信，亦在理由
    內逐一詳加指駁及說明，俱有卷存證據資料可資覆按；從形
    式上觀察，原判決並無足以影響其判決結果之違法情形存在
    。
二、上訴人上訴意旨略以：Ａ女指述關於其遭上訴人性侵害之時
    間，究竟是在102年6至7月間某日？抑或係103年6至7月間某
    日？又Ａ女遭性侵害當時是否正值暑假期間？其所述前後不
    一，顯有瑕疵。而Ａ女母親於103年6至7月間並未因懷孕而住
    院；且Ａ女於103年間已轉學至臺北地區就讀，依Ａ女胞弟之
    證詞，Ａ女於暑假期間不會返回新竹；另依Ａ女胞妹之證詞，
    其於例假日並未補習等情，均足以證明Ａ女指述於103年6至7
    月其母親住院期間某日，在臺北就讀國中二年級時放假或暑
    假返家時，遭上訴人性侵害，當時其胞弟在房間睡覺，其胞
    妹補習結束恰好返家等情，並非屬實。又Ａ女於102年6至7月
    間時，應係國中一年級下學期升上國中二年級期間，與Ａ女
    指稱其遭性侵害當時是國中二年級，因放假或暑假回家等客
    觀事實亦不相符，顯不足採信。至於證人洪○○、徐○○及鍾○○
    之證詞，復未具體指明Ａ女情緒反應之
　　原因，自不能憑以認定與本件性侵害之間具有關聯性。此外
    ，Ａ女經國立臺灣大學醫學院附設醫院（下稱臺大醫院）鑑
    定結果，並無創傷後壓力症候群，亦足認Ａ女並未遭性侵害
    。而Ａ女雖罹患憂鬱症，但並無證據證明與本件性侵害事件
    有關，亦不得作為不利於伊之認定依據。原判決單憑Ａ女前
    後不一致而具有瑕疵之指述，遽為上訴人不利之認定依據，
    採證殊屬可議云云。
三、按證據之取捨及事實之認定，均為事實審法院之職權，倘其
    採證認事並未違背證據法則，自不得任意指為違法而執為適
    法之第三審上訴理由。原判決依憑證人即Ａ女關於伊於就讀
    國中時期，當時尚未滿14歲時，遭上訴人在住處房間以手指
    強行插入陰道而為性交等主要基本事實前後一致之證詞。而
    Ａ女遭上訴人性侵害後，並未對外公開其遭上訴人性侵害之
    事，僅曾私下向其弟妹透露，Ａ女胞弟再轉知予Ａ女母親，Ａ
    女母親始因而質問上訴人，全家更一起北上與Ａ女對質等情
    ，為上訴人所不爭執，則Ａ女顯非受其母親唆使而設詞誣陷
    。又本件事發係Ａ女於高中時期因家庭狀況（上訴人外遇、
    母親有輕生之念）而尋求學校協助諮商時，始間接向證人即
    學校輔導教官洪○○提及遭上訴人強制性交一事，亦非
　　為追究上訴人刑責而主動揭發。此事經學校通報以後，依證
　　人即學校輔導老師徐○○及行動心理師鍾○○之證詞，皆稱
　　Ａ女於提及遭上訴人強制性交之事時，有哭泣、痛苦、焦慮
    、憂鬱，甚至自傷等情緒反應。Ａ女嗣因非特定的鬱症復發
    ，曾於108年7月至109年3月間，多次前往馬大元診所就醫。
    主述於高中時期揭露遭上訴人性侵害一事，因上訴人否認犯
    行及開庭壓力而就診。再臺大醫院對Ａ女精神狀況實施鑑定
    結果，亦認Ａ女罹患重度憂鬱症，發作時其情緒、認知、驅
    力（食慾、睡眠）皆影響其生活及職業功能等各節，因認Ａ
    女對上訴人所為不利之指證確屬可信，而資以論斷上訴人確
    有本件被訴強制性交之犯行，已詳述其所憑之證據與理由，
    並非專以Ａ女之指述為其認定犯罪之唯一證據。對於上訴人
    否認犯行，辯稱：Ａ女母親因不能諒解伊有外遇，始唆使Ａ女
    設詞誣陷云云，何以不足採信，亦在理由中詳加指駁及說明
    。復敘明Ａ女明確指稱其遭上訴人強制性交之時間在么妹103
    年5月27日出生以前；及Ａ女母親亦證稱：渠向Ａ女隱瞞自102
    年5月29日起至同年7月6日止，在勒戒所執行觀察勒戒處分
    之事實，謊稱在醫院住院治療等語，資以論斷Ａ女指述遭上
    訴人強制性交之時間，應以102年6至7月間為可採。Ａ女雖一
    度指稱其被性侵害之時間係在103年6至7月間云云，但此係
    因時間經過而記憶糢糊或失真所致，並不影響其指述遭上訴
    人強制性交主要事實部分之真實性。而洪○○、徐○○、鍾○○等
    人關於Ａ女情緒反應來源之陳述，除
　　Ａ女個人之就學及家庭狀況以外，更與本件遭上訴人強制性
    交之事具有關聯性；另臺大醫院精神鑑定結果，Ａ女雖未罹
    患創傷後壓力症候群，但與其個人特質及時間經過有關，不
    能因此遽謂Ａ女指述不實，以上各節均不足採為有利於上訴
    人之認定依據等旨綦詳。此係原審踐行證據調查程序後，本
    諸合理性自由裁量所為證據評價之判斷，既未違反經驗或論
    理法則，即難遽指為違法。上訴人上訴意旨所云各節，均非
    依據卷內資料具體指摘原判決究有如何違背法令之情形，無
    非就原審採證認事職權之適法行使，暨原判決已明確論斷說
    明之事項，任意指摘，顯與法律規定得為第三審上訴理由之
    違法情形不相適合；揆之首揭說明，其上訴為違背法律上之
    程式，應予駁回。
據上論結，應依刑事訴訟法第395條前段，判決如主文。
中　　華　　民　　國　　111 　年　　11　　月　　10　　日
                  刑事第一庭審判長法　官  郭  毓  洲
                                  法　官  林  靜  芬
                                  法　官  蔡  憲  德
                                  法　官  朱  瑞  娟
                                  法　官  林  英  志
本件正本證明與原本無異
                                  書記官
中　　華　　民　　國　　111 　年　　11　　月　　11　　日